臺灣高等法院臺南分院刑事判決　　　　 94年度上訴字第152號
　　上　訴　人
　　即　被　告　甲○○
上列上訴人因毒品危害防制條例案件，不服臺灣台南地方法院九
十三年訴字第一○三七號中華民國九十三年十二月二十日第一審
判決（起訴案號：臺灣台南地方法院檢察署九十三年度偵字第一
一七○號；併辦案號：九十三年度毒偵字第一五九四號），提起
上訴，本院判決如下：
    主  文
原判決撤銷。
甲○○連續施用第一級毒品，處有期徒刑玖月；扣案第一級毒品
肆包（淨重○‧五六公克）沒收並銷燬之，毒品包裝（重○‧七
五公克）沒收之；又連續施用第二級毒品，處有期徒刑肆月；扣
案注射針筒貳支沒收；應執行有期徒刑壹年；扣案第一級毒品肆
包（淨重○‧五六公克）沒收銷燬之，毒品包裝（重○‧七五公
克）及扣案注射針筒貳支，均沒收之。
    事  實
一、甲○○前因施用毒品案件，送強制戒治後，經裁定停止戒治
    並交付保護管束期滿，旋於民國（下同）八十八年十月二日
    ，經台灣台南地方法院檢察署檢察官，以八十八年度戒毒偵
    字第二五號為不起訴處分確定，詎仍知不悔改，又基於概括
    犯意，自九十三年四月間某日起，至九十三年七月十五日止
    ，在台南市○○街廿八巷十六號住處房間，以海洛因摻入礦
    泉水於注射針筒內，再注射手臂血管，連續施用第一級毒品
    海洛因多次；另於九十三年七月十二日起，至九十三年七月
    十四日止，亦基於概括犯意，在不詳處所，連續施用第二級
    毒品安非他命多次。嗣先於九十三年六月十五日下午三時四
    十分許，在台南市○○路與北門路口處，為警查獲，並在甲
    ○○身上褲子口袋內起出海洛因四小包（淨重○‧五六公克
    ，包裝重○．七五公克），並經警於九十三年六月十五日採
    尿送驗結果（尿液編號A7-211），甲○○尿液同時呈嗎啡陽
    性及安非他命陽性反應。又於九十三年七月十六日下午二時
    三十分許，經台南縣警察局永康分局，持台南地方法院搜索
    票，前往甲○○上開台南市○○街廿八巷十六號住處搜索，
    在客廳桌上，扣得甲○○所有使用過注射針筒二支在案，並
    經警於九十三年七月十六日採尿送驗結果（尿液編號0710）
    ，甲○○尿液呈嗎啡陽性反應。
二、案經台南市警察局第一分局報請台灣台南地方法院檢察署檢
    察官偵查起訴及移送併辦。
    理  由
一、右揭事實，業據被告於偵查中、原審及本院審理時，供承有
    施用第一、二級毒品，而被告經二次採尿送驗結果（分別於
    九十三年六月十五日、九十三年七月廿二日採尿），均檢出
    有毒品陽性反應（第一次採尿檢出尿液中同時有嗎啡及安非
    他命陽性反應，第二次採尿檢出尿液中有嗎啡陽性反應），
    有台南市衛生局九十三年八月卅日煙南市衛驗字第九三○七
    九四號檢驗成績書在卷可憑（詳一一七○號偵查卷三一頁）
    及台南縣衛生局九十三年七月廿二日尿液檢驗成績書在卷可
    稽（詳永康分局警卷廿五頁）。此外，有被告所持有海洛因
    四小包及針筒二支扣案可憑（詳一分局警卷四頁、永康分局
    警卷二八頁）。又扣案四小包海洛因，經警先以毒品檢驗盒
    檢驗結果，認定係屬海洛因，有台南市警察局文化所查獲涉
    嫌毒品危害防制條例案毒品初步檢驗報告在卷可憑（詳台南
    市警察局第一分警卷六頁）。嗣再將該扣案四小包毒品，經
    送法務部調查局檢驗結果，確認係海洛因無訛（淨重○‧五
    六公克、包裝重○‧七五公克），有法務部調查局九十三年
    八月十八日調科壹字第二○○○○五○二六號鑑定通知書在
    卷可憑（詳偵查卷廿五頁）。是以，被告自白連續施用第一
    級、第二級毒品犯行，核與事實相符，堪以認定。至被告於
    本院上訴審時辯稱，其所施用一、二級毒品係一起施用云云
    。惟查，被告自警查獲後，歷經檢察官偵查及原審審理，始
    終均未作如此抗辯，直至原審判刑後，於本院上訴審時始辯
    稱，其所施用一、二級毒品係一起施用，顯係事後卸責之詞
    ，不足採信，併此敘明。
二、按強制戒治執行完畢釋放後，五年內再犯毒品危害防制條例
    第十條之罪者，檢察官應依法追訴，毒品危害防制條例第廿
    三條第二項定有明文。茲查被告前因施毒品，經裁定令入戒
    治處所，施以強制戒治，於八十八年四月十九日停止戒治，
    並交付保護管束，復於八十八年九月廿二日保護管束期滿，
    乃經台灣台南地方法院檢察署檢察官，於八十八年十月二日
    ，以八十八年度戒毒偵字第二五號處分不起訴在案，有上開
    案件不起訴處分書在卷可憑（詳一一七○號偵查卷二八頁）
    。足認被告於經強制戒治後，仍有施用毒品犯行，自應依法
    追訴處罰。核被告所為，係犯毒品危害防制條例第十條第一
　　項施用第一級毒品罪及同條例第十條第二項施用第二級毒品
　　罪。被告先後施用多次第一級、第二級毒品行為，時間緊接
  　、犯罪構成要件相同，顯係基於概括犯意反覆為之，均為連
    續犯，應各依刑法第五十六條規定，論以一罪，並依法加重
    其刑。又被告其持有毒品低度行為，為其施用毒品高度行為
    所吸收，均不另論。至併案部分（即九十三年度毒偵字第一
    五九四號），雖未經起訴，然與起訴部分，有裁判上一罪連
    續犯關係，為起訴效力所及，本院自得併予審理，附此敘明
    。
三、原審以被告罪證明確，因予論罪科刑，固非無見。惟查：(一)
    被告於併案部分（即被告於九十三年四月間，至九十三年七
    月十五日晚上十時許，施用一級毒品海洛因部分），何以為
    公訴人起訴部分效力所及，而得予審判，未予說明，自有未
    洽。(二)又原判決就扣案第一級毒品四小包（淨重○‧五六公
    克、包裝重○‧七五公克），原判決於主文，均一併諭知沒
    收併銷毀之。然於理由卻僅敘明沒收，亦有未洽。(三)又按毒
    品危害防制條例第十八條第一項規定，得諭知沒收並銷燬之
    者，以查獲之毒品及專供製造或施用毒品之器具為限，並不
    及於毒品外包裝；而毒品外包裝，僅係用於包裹毒品，防其
    裸露、潮濕，便於攜帶，應分別依毒品危害防制條例第十九
    條第一項或刑法第三十八條規定宣告沒收，始屬適法（最高
    法院92年台上字第1288號判決參照）。查原判決就扣案四小
    包一級毒品海洛因，其中包裝重○‧七五公克，一併依同條
    例第十八條第一項規定，諭知沒收銷燬之。依上所述，顯有
    不當。被告上訴意旨，以其所施用一、二級毒品，係同一次
    所施用云云，指摘原判決不當，依上所述，固無理由。然原
    判決既有可議，即屬無可維持，自應由本院將原判決撤銷改
    判。爰審酌被告有毒品、公共危險、妨害自由、竊盜、槍砲
    、傷害等多項前科，素行不良，且經強制戒治後，猶不知悔
    改，顯無戒毒決心，既被告犯後態度等一切情形，就被告所
    犯施用第一級毒品部分，量處有期徒刑九月，就被告所犯施
    用第二級毒品部分，量處有期徒刑四月，以資懲儆，並定其
    應執行刑。至扣案海洛因四小包，經鑑定結果，係屬海洛因
    ，已如前述，其中毒品四小包（淨重○‧五六公克），應依
    同條例第十八條第一項前段規定，宣告沒收併銷毀之。另毒
    品包裝（重○‧七五公克），係毒品外包裝，僅便於攜帶，
    供被告施用毒品之用，係屬被告供犯罪所用之物，且為被告
    所有，應依刑法第三十八條第一項第二款規定，宣告沒沒之
    （按毒品危害防制條例第十九條第一項規定，不含所犯之罪
    係同條例第十條罪名，故本件不依該條例第十九條第一項規
    定沒收）；另扣案注射針筒二支，尚未經使用，業據被告甲
    ○○於原審供承，係屬犯罪預備之物，應依刑法第三十八條
    第一項第三款規定，宣告沒收之。
據上論斷，應依刑事訴訟法第三百六十九條第一項前段、第三百
六十四條、第二百九十九條第一項前段，毒品危害防制條例第十
條、第十八條第一項前段，刑法第十一條前段、第五十六條、第
五十一條第五款、第三十八條第一項第二、三款，判決如主文。
本案經檢察官楊治宇到庭執行職務。
中　　華　　民　　國　　　94　　年　　4　　月　　21　 日
                          刑事第六庭  審判長法官  蔡崇義
                                            法官  吳永宋
                                            法官  董武全
以上正本證明與原本無異
施用第一級毒品部分如不服本判決，應於收受本判決後十日內向
本院提出上訴書狀，其未敘述上訴理由者，並應於提起上訴後十
日內向本院補提理由書狀（上訴書狀及上訴理由書狀均須按他造
當事人之人數附繕本向本院提出，切勿逕送上級法院）
其餘不得上訴。
                                          書記官  許美惠
中　　華　　民　　國　　　94　　年　　4　　月　　21　 日
附錄法條：
毒品危害防制條例第十條第一項、第二項
施用第一級毒品者，處六月以上五年以下有期徒刑。
施用第二級毒品者，處三年以下有期徒刑。
